臺灣臺北地方法院刑事判決　　　　　　　　　　　　　九十年度易字第一六五一號
　　公　訴　人　臺灣臺北地方法院檢察署檢察官
　　被　　　告　乙○○
右列被告因竊盜案件，經檢察官聲請簡易判決處刑（九十年度偵字第五三六八號），
本院刑事庭認不宜以簡易判決處刑，改簽分通常程序審理，判決如左：
    主  文
乙○○竊盜，處有期徒刑肆月，如易科罰金，以佰元折算壹日。
被訴誣告部分無罪。
    事  實
一、乙○○於民國八十七年六月二十九日向許財子購買車牌號碼ＡＶ－八三五九號之
    自用小客車一輛｛上開車輛係許財子以大增鋼鐵金屬有限公司（下稱大增公司）
    名義購買｝，因無法辦理過戶，遂於八十九年九月中旬將該車車牌二面交由許財
    子之妻廖月英向監理機關辦理該車之報廢手續，惟乙○○仍繼續駕駛該車從事搬
    貨等工作。同年十月二日，乙○○因見停放於臺北市○○區○○路一七九號前之
    臺灣文筆國際貿易雜誌社（下稱臺灣文筆雜誌社）所有之自用小客車車牌號碼Ｇ
    Ｗ－八七五九與上開已報廢車輛車牌之號碼相似，竟意圖為自己不法之所有，以
    不詳之工具（無法認定該工具係兇器）竊取ＧＷ－八七五九號車牌二面，得手後
    即懸掛於上開已報廢之車輛上使用，復於九十年三月四日二十時許，駕駛該車行
    經臺北市○○區○○路二段與新光路口處，為警當場查獲。
二、案經臺北市政府警察局文山第一分局移送臺灣臺北地方法院檢察署檢察官聲請簡
    易判決處刑，本院刑事庭認不宜以簡易判決處刑，改簽分通常程序審理。
    理  由
壹、有罪部分：
一、訊據被告乙○○矢口否認有右揭犯行，辯稱ＧＷ－八七五九號自用小客車車牌係
    伊於九十年過年後在中央市場入口處撿到，大約早上六、七時左右，伊剛補貨出
    來，將貨放在拖板車上面，伊在後面壓貨，經過時看到旁邊有一包用報紙隨便包
    的東西，看不到裡面是何物，是板車壓過有聲響，所以伊才看是何物，順便放在
    板車上云云，經查：
    （一）臺灣文筆雜誌社所有之車牌號碼ＧＷ－八七五九號自用小客車已不使用，
          故一直停放於臺北市○○區○○路一七九號該雜誌社樓下路旁，車牌有螺
          絲拴住，約八十九年十月間，該車前後懸掛之二面車牌及螺絲均不見等情
          ，業據證人丙○○即臺灣文筆雜誌社員工到庭證述屬實（見本院九十年十
          二月二十七日訊問筆錄），並有贓物認領保管單一份、失竊報告一份、汽
          車各項異動登記書一份、汽車新領牌照登記一份、車牌遺失電腦輸入單一
          份、車輛竊盜、車牌失竊資料個別查詢報告表－查詢車牌認可資料一份、
          車籍作業系統－查詢認可資料一份、照片二張附卷可稽，足見臺灣文筆雜
          誌社所有ＧＷ－八七五九號自用小客車之前後車牌兩面確係遭人竊取。
    （二）本件被告係於九十年三月四日二十時許駕駛懸掛ＧＷ－八七五九號車牌之
          自用小客車為警查獲，則被告如何取得臺灣文筆雜誌社所有遭人竊取之Ｇ
          Ｗ－八七五九號二面車牌，即屬本件爭點。被告雖辯稱ＧＷ－八七五九號
          車牌二面係伊於中央市場拾得云云，被告聲請傳喚之證人黃福田亦到庭證
          述有一天被告在中央市場買水果，伊幫被告拖五箱東西到被告停放在中央
          市場路邊之車子旁，伊有看到被告跨一步去菜堆的旁邊彎腰拿起一包用報
          紙包的東西放在車子上面等語（見本院九十年十二月二十七日訊問筆錄）
          。惟證人黃福田經本院訊問「你有無問他（指被告）為何撿那個東西」、
          「你有無問他那個東西是何物」、「事後有無問過被告那一包東西是什麼
          」、「時間是否記得」時，則陳述「沒有」、「沒有，他也沒有告訴我為
          什麼撿那個東西，也沒有打開給我看」、「沒有」、「很久了，大概有一
          年了」等語，有本院九十年十二月二十七日訊問筆錄可參，則由證人黃福
          田上開證述可知，證人黃福田並不知被告於中央市場菜堆旁拿起以報紙包
          裹之物品是否即為ＧＷ－八七五九號車牌二面，故無法以證人黃福田之證
          詞即遽認ＧＷ－八七五九號車牌二面即係被告拾得。
    （三）反之，被告於警訊時陳述伊於九十年三月四日查獲二個月前，行經臺北市
          環河快速道路中央市場門口，開車壓到東西發出聲響，於是下車看，發現
          報紙包有東西，打開看內包著ＧＷ－八七五九號車牌二面等詞（見偵查卷
          第五頁）；於偵訊時又陳稱ＧＷ－八七五九號車牌是在八十九年十二月在
          中央市場撿的，因為很忙，也不知道要送警等語（見偵查卷第二十六頁背
          面）；於本院審理時復陳述係九十年過年後，剛補貨出來，板車壓過一包
          用報紙包著的東西發出聲響，所以才看是何物，順便放在板車上等詞。則
          觀之被告自警訊、偵訊至本院審理時之辯稱，就被告拾得之時間究係八十
          九年十二月或九十年過年後，及拾獲之經過究係被告駕車行經中央市場門
          口壓到以報紙包裹之物品，始下車查看並打開該包裹，或是因在中央市場
          補貨緣故，板車壓到以報紙包裹之物品，所以才看是何物，被告已前後供
          述不一，且與證人黃福田證稱被告是跨一步在旁邊菜堆中撿起以報紙包裹
          之物品，被告並未打開該包裹等語，亦不相符，而被告於警訊至偵訊時，
          均未陳述拾獲車牌斯時有證人黃福田在場，於本院審理時始供承有證人黃
          福田可證明拾獲之事實，則被告之辯稱及證人黃福田之證詞是否真實可採
          ，已不無疑問。
    （四）況ＧＷ－八七五九號車牌二面，係懸掛於臺灣文筆雜誌社所有之三富廠牌
          、型式為ＥＸＰＲＥＳＳ  ＴＧ１４、車身式樣為箱式、顏色為淺藍，車
          長為三九八公分、車寬為一五九公分、車高為一七九公分、排氣量為一三
          九七ＣＣ、四汽缸數之自用小客車上，有汽車新領牌照登記書及證人李金
          禧庭呈之照片二張足參（見偵查卷第十七頁及本院九十年十二月二十七日
          訊問筆錄），而被告駕駛之ＡＶ－八三五九號自用小客車，係雷諾廠牌、
          型式為ＲＥＮＡＵＬＴ  ＥＸＰＲＥＳＳ  ＴＧ１４、顏色為藍色、車身
          式樣為箱式、車長為三九八公分、車寬為一五九公分、車高為一七九公分
          、排氣量為一三九七ＣＣ、四汽缸數，亦有汽車新領牌照登記書及照片二
          張可稽（見偵查卷第十八頁、第四十九頁），觀之該二輛自用小客車，不
          論車身式樣、型式、車長、車寬、車高、排氣量、汽缸數均相同，顏色亦
          相似，車牌號碼復相近，ＧＷ－八七五九號車牌二面係遭人竊取已如前述
          ，衡之常情，車牌並非有價值之物，若非確有需要，當無竊取之必要，自
          無事後隨意丟棄之理，ＡＶ－八三五九號車牌報廢時間為八十九年九月二
          十日，ＧＷ－八七五九號車牌失竊時間為八十九年十月二日，有車輛竊盜
          、車牌失竊資料個別查詢報表－查詢車牌認可資料二紙附卷可稽，二者時
          間甚密接，而被告於八十九年九月二十日ＡＶ－八三五九號車牌報廢後，
          仍繼續駕駛使用已報廢未懸掛車牌之自用小客車，且適巧於中央市場撿拾
          到遭人竊取後丟棄之車牌二面，該車牌又正好與原報廢車牌號碼相似，拾
          得之車牌原懸掛之車輛又與被告駕駛之車輛除顏色深淺略有不同外，其餘
          外觀均相同，諸多巧合，實啟人疑竇，參諸被告對如何拾得車牌、拾得之
          時間均前後供承不一，且拾得當時亦未曾告知任何人，證人黃福田之證詞
          復無法證明ＧＷ－八七五九號二面車牌係被告拾得，足證ＧＷ－八七五九
          號二面車牌應係被告竊取而非拾得，被告辯稱ＧＷ－八七五九號二面車牌
          為其拾得云云，顯係卸責之詞，不可採信。
    綜上所述，本件事證明確，被告犯行堪予認定，應依法論科。
二、核被告所為，係犯刑法第三百二十條第一項之竊盜罪。被告所竊取之ＧＷ－八七
    五九號車牌兩面，依證人丙○○所述係以螺絲拴住懸掛在車輛上，衡情，被告應
    係以工具竊取之，惟被告否認有竊盜犯行，又無其他證據足以證明被告所使用之
    工具客觀上足供兇器使用，自難認被告所為，係犯刑法第三百二十一條第一項第
    三款之攜帶兇器竊盜罪。公訴人於本院審理時變更起訴法條為刑法第三百二十一
    條第一項第三款之加重竊盜罪，容有未洽，起訴法條應予變更。爰審酌被告犯罪
    之動機、目的係為懸掛使用、犯罪之手段平和、被害人所生之損害、犯後否認犯
    行態度、罪刑相當原則等一切情狀，本院認公訴人於審理時具體求刑有期徒刑八
    月尚屬過重，茲量處如主文所述之刑，以資儆懲。又被告行為後，刑法第四十一
    條業已修正，並於九十年一月十日經總統公布，於九十年一月十二日生效，茲比
    較新舊法文修正之結果，其中原舊法第四十一條「犯最重本刑為三年以下有期徒
    刑以下刑之罪，而受六月以下有期徒刑或拘役之宣告，因身體、教育、職業或家
    庭之關係，執行顯有困難，得以一元以上三元以下折算一日，易科罰金」之規定
    ，已經修正之新法擴大得易科罰金之範圍，凡「所犯最重本刑為五年以下有期徒
    刑之罪」，符合前開與舊法相同之其他要件下，即得易科罰金。本件被告所犯刑
    法第三百二十條第一項竊盜罪，為最重本刑五年以下有期徒刑之罪，適用新法得
    易科罰金，對被告而言，自較有利，爰依刑法第二條第一項前段之規定，適用裁
    判時新修正刑法第四十一條第一項之規定為易科罰金之諭知。
貳、無罪部分：
一、公訴意旨略以：被告於八十七年六月二十九日向大增公司購買車牌號碼ＡＶ－八
    三五九號之自用小客車一輛，惟尚未辦理過戶登記，其為逃避稅捐，明知該車之
    車牌二面並未失竊，已於八十九年九月中旬，交由大增公司以便向監理機關辦理
    該車之報廢手續，竟意圖使他人受刑事處分，於八十九年九月十七日二十時十五
    分許，向臺北市政府警察局文山第一分局謊報上開車牌失竊，誣告不特定人犯罪
    ，因認被告涉犯刑法第一百七十一條第一項誣告罪嫌。
二、按犯罪事實應依證據認定之，無證據不得推定其犯罪事實。又不能證明被告犯罪
    者，應諭知無罪之判決，刑事訴訟法第一百五十四條、第三百零一條第一項分別
    定有明文。又事實之認定，應憑證據，如未能發現相當證據，或證據不足以證明
    ，自不能以推測或擬制之方法，為裁判基礎，最高法院四十年臺上字第八六號判
    例可資參照。本件公訴人認被告涉犯誣告罪嫌，無非係以證人丁○○之證詞及提
    出之汽車各項異動登記書、汽車買賣合約書、統一發票、暨臺北市政府監理處函
    、ＡＶ－八三五九號車牌遺失電腦輸入單、車輛竊盜、車牌失竊資料個別查詢報
    表－查詢車牌認可資料、車籍作業系統－查詢認可資料各一份在卷為據。訊據被
    告堅詞否認有右開誣告犯行，辯稱ＡＶ－八三五九號車牌因擬報廢由廖月英拆卸
    取回，斯時伊不在家，故誤認遭他人竊取，始向警方報案等語。
三、經查：
    （一）證人廖月英到庭證稱車牌部分是因為伊到被告家時，被告不在，伊自己用
          螺絲起子自己拔下來的，因為被告及其太太均不在家，所以伊有在車上擋
          風玻璃上留下紙條，後來去報廢時才知道被告有去申報遺失車牌，伊就跟
          被告說車牌是伊取下來的，被告說他沒有看見留下的紙條等語（見本院九
          十年簡字第三一二五號九十年十月四日訊問筆錄），與被告所述互核相符
          ，參諸被告業與證人廖月英協議將ＡＶ－八三五九號車牌報廢，自無故意
          報案誣指他人竊取車牌之理，足見被告所稱誤認車牌遭他人竊取始向警方
          報案等語應堪採信。
    （二）公訴人雖主張廖月英於八十九年九月十八日委由大增公司會計人員前往臺
          北市監理所辦理汽車報廢登記時，是交付二面車牌及行車執照等汽車原始
          資料，惟因該汽車車牌遭被告向警方申報遺失而折返，而據車牌遺失證明
          單所載，被告係於「八十九年九月十七日二十時十五分」向警方報案，換
          言之，該時間是廖月英自行拆取車牌，二日後再向被告拿取汽車行照等相
          關證明文件，並告知拿取車牌之後事等語，惟查，證人戊○○即臺北市政
          府警察局文山分局木柵派出所員警證稱八十九年九月十七日二十時十五分
          被告自己本人至派出所報案，伊依規定製作筆錄，輸入電腦查詢等詞，且
          經檢察官詰問「是否可以確定他（指被告）當時報案的時間？」時，證人
          戊○○亦證述筆錄和報案的時間是相同的，就是伊記載的八十九年九月十
          七日大約下午八時左右，伊馬上就問了，作完筆錄輸入電腦的時間是二十
          一時零八分等語（見本院九十一年三月十八日訊問筆錄），足見被告以Ａ
          Ｖ－八三五九號車牌遺失為由向警方報案之時間係八十九年九月七日二十
          時十五分許至二十一時零八分。又證人廖月英於本院審理時證述伊拆完車
          牌那一天後二、三天碰到被告，被告就把報廢的資料給伊，伊有講到車牌
          拿走的事，伊隔天就把這些資料交給大增公司員工甲○○，甲○○當天說
          車牌有報遺失不能辦，當天晚上伊就去找被告，被告說他有報遺失等詞（
          見本院九十一年三月十八日訊問筆錄），而ＡＶ－八三五九號車牌第一次
          申請報廢之時間，係八十九年九月十八日，亦有汽（機）車各項異動登記
          書可參（見偵查卷第五十八頁），則廖月英至被告家中拿取報廢資料，並
          告知車牌伊拆走之時間，應係八十九年九月十八日ＡＶ－八三五九號車牌
          申請報廢之前一日即八十九年九月十七日。是由上開說明可知，若依證人
          廖月英所陳述之時間，被告向警方報案之時間與廖月英告知被告車牌係伊
          拆走之時間係屬同一日，然如前述，被告報案之時間係八十九年九月十七
          日二十時十五分許，而證人廖月英經檢察官詰問「是否能確定拿資料那一
          天是晚上的幾點？」時，則證稱「一定是等一個多鐘頭之後，我一定是晚
          上八點以後才下班，到他家大部分都是等一、二個鐘頭」等語，則證人廖
          月英到被告住處時間應為八十九年九月十七日二十時許之後，且如證人廖
          月英所述，伊在被告住處大多等一、二個鐘頭，故證人廖月英至被告住處
          拿取報廢資料並告知被告車牌係其自行拆卸取回之時間，應係在被告以Ａ
          Ｖ－八三五九號車牌被竊向警方報案之時間之後，實難認被告有明知車牌
          為廖月英取回而故意向警方誣告不特定人竊取車牌之誣告犯意，自難以該
          罪相繩。
    （三）此外，復查無其他積極證據足認被告有公訴人所指之誣告犯行，不能證明
          被告有此部分犯行，自應就此部分為被告無罪之諭知。
據上論斷，應依刑事訴訟法第四百五十二條、第三百條、第二百九十九條第一項前段
、第三百零一條第一項，刑法第二條第一項前段、第三百二十條第一項，第四十一條
第一項，罰金罰鍰提高標準條例第一條前段、第二條，判決如主文。
本案經檢察官林淑玲到庭執行職務
中      華      民      國    九十一    年      六      月    十        日
                                      臺灣臺北地方法院刑事第八庭
                                          法  官    鄭  佾  瑩
右正本證明與原本無異。
如不服本判決，應於判決送達後十日內向本院提出上訴狀(應抄附繕本)。告訴人
或被害人如對於本判決不服者，應具備理由請求檢察官上訴，其上訴期間之計算
係以檢察官收受判決正本之日期為準。
                                          書記官    何適熹
中      華      民      國    九十一     年     六      月   二十五    日
附錄本案論罪科刑所依據之法條：
刑法第三百二十條：
意圖為自己或第三人不法之所有，而竊取他人之動產者，為竊盜罪，處五年以下有期
徒刑、拘役或五百元以下罰金。
意圖為自己或第三人不法利益，而竊佔他人之不動產者，依前項之規定處斷。
前二項之未遂犯罰之。
